臺灣臺南地方法院刑事判決
110年度交易字第772號
公  訴  人  臺灣臺南地方檢察署檢察官
被      告  郭秉澄


上列被告因過失傷害案件，經檢察官提起公訴（109年度偵字第1
9675號），本院判決如下：
    主  文
郭秉澄犯過失傷害罪，處拘役貳拾日，如易科罰金，以新臺幣壹
仟元折算壹日，緩刑貳年。
    事  實
一、郭秉澄於民國109年8月4日6時10分許，騎乘車牌號碼000-00
    00號普通重型機車搭載林芝筠，沿臺南市北區開元路由東往
    西方向行駛，行經○○○○○○○○OOOＯ前，本應注意車前狀況，並
    隨時採取必要之安全措施，而當時天候雨、有日間自然光線
    、柏油路面濕潤、無缺陷、道路無障礙物、視距良好，並無
    不能注意之情形，竟疏未注意車前狀況，適行人
　　陳素亦疏未注意應經由行人穿越道穿越道路，而逕由ＯＯ路OO
    O號往ＯＯ路OOO號方向徒步穿越雙黃線道路，於陳素行經開元
    路237號前之開元路外側車道之際，郭秉澄見狀煞避不及，
    雙方遂發生碰撞，陳素因而受有外傷性雙側顱內出血、嘴唇
    2公分撕裂傷及四肢多處擦挫傷等傷害。　　
二、案經陳素訴由臺南市政府警察局第五分局移送臺灣臺南地
    方檢察署檢察官偵查起訴。
    理  由
一、按被告以外之人於審判外之陳述，雖不符合刑事訴訟法第15
    9條之1至第159條之4之規定，但經當事人於審判程序同意作
    為證據，法院審酌該言詞陳述或書面陳述作成時之情況，認
    為適當者，亦得為證據。當事人、代理人或辯護人於法院調
    查證據時，知有第159條第1項不得為證據之情形，而未於言
    詞辯論終結前聲明異議者，視為有前項之同意，刑事訴訟法
    第159條第1項及第159條之5分別定有明文。本件據以認定事
    實所引用之供述證據，被告迄於言詞辯論終結前未聲明異議
　　，揆諸前揭規定，可認為已同意作為證據；而本院審酌該證
    據資料作成當時之過程、內容、功能等之情況，認為適當，
    亦查無其他違法取證或其他瑕疵等不實之情事，具備合法可
    信之適當性保障，與本案待證事實間並具有相當之關聯性，
    以之為本案證據尚無不當，復無顯有不可信之情況，認均得
    採為證據。至於卷內經本院引用為證據之非供述證據部分，
　　與本件待證事實間均有關聯性，且無證據證明係公務員違背
    法定程序所取得，是依同法第158條之4之反面解釋，自有證
    據能力。
二、本件被告郭秉澄坦承有於前揭時、地，騎乘上開普通重型機
    車撞及告訴人陳素之事實，然否認有何過失傷害犯行，辯稱
    我左前方有一輛車子阻擋到我的視線，告訴人出現在我慢車
    道距離我撞擊的時間只有2秒，我前方車子影響到我，所以
    我才沒有辦法去注意到告訴人等語。經查：
  ㈠被告騎乘上開普通重型機車撞及告訴人陳素，致告訴人受有
    上開傷勢等事實，業據被告、告訴人及證人林芝筠供明在卷
    （警卷第2至6頁、偵卷第33至34頁，警卷第7至8頁，警卷第
    12至13頁），並有道路交通事故現場圖（警卷第26頁）、道
    路交通事故調查報告表(一)、(二)各1紙（警卷第27至28頁
    ）、現場照片16張（警卷第36至43頁）、現場監視錄影翻拍
    照片9張（警卷第33至35頁、偵卷第35至36頁）、自首情形
    紀錄表1紙（警卷第31頁）、國立成功大學醫學院附設醫院
    診斷證明書1紙（警卷第15頁）在卷可稽，且有卷附現場監
    視錄影光碟可證，是此部分事實首堪認定。
  ㈡按汽車行駛時，駕駛人應注意車前狀況，並隨時採取必要之
    安全措施，道路交通安全規則第94條第3項定有明文。查本
    件被告領有合格之普通重型機車駕駛執照，有道路交通事故
    調查報告表(二)1紙在卷可查（警卷第28頁），且依其智識
    能力及社會經驗，理應知悉上開規定，並注意及此。又本件
    車禍事故發當時，天候雨、有日間自然光線、柏油路面濕潤
    、無缺陷、道路無障礙物、視距良好等情，並無任何不能注
    意之情形，有上揭道路交通事故調查報告表(一)在卷可憑（
    警卷第27頁），被告並無不能注意之情事，竟疏未注意車前
    狀況，並隨時採取必要之安全措施，顯有過失。告訴人因本
    件事故受有前開傷勢，業如前述，顯見被告前述過失行為與
    告訴人所受傷害間，有相當因果關係。另告訴人就本件事故
    雖與有過失，惟刑事責任之認定，並不因車禍對造與有過失
    即得據此阻卻被告之過失責任；易言之，對造就其自身傷害
    之發生，是否同有過失，並非所問，故即便對造就本案事故
    發生確有過失，亦僅係量刑時之參酌事由，或於民事損害賠
    償時得以減免其賠償責任之問題，而不影響被告過失傷害刑
    事責任之成立，故縱使告訴人就本件事故與有過失，亦無礙
    被告本件應負過失傷害之刑責。
  ㈢被告雖辯稱有車輛阻擋視線，告訴人出現慢車道距離撞擊時
    間只有2秒等語。然經本院當庭勘驗上述現場監視器錄影畫
    面，結果略以：
　　1.影片時間（下同）6時10分2秒，告訴人走到雙黃線，當時
　　  畫面上對向車道無車輛。
　　2.6時10分7秒，告訴人走到外側車道，內側車道有一部白色
　　  小客車經過告訴人身旁。
　　3.6時10分9秒，被告所駕駛之機車與告訴人發生碰撞。
　　此有本院勘驗筆錄附卷可證（交易卷第29至30頁），是從告
    訴人於6時10分2秒出現於雙黃線，並於6時10分7秒行走至開
    元路237號前外側車道，再於6時10分9秒與被告發生碰撞為
    止，已有7秒時間足供被告注意並採取必要之安全措施，是
    被告所辯僅有2秒時間反應，尚不足採。
　　    甚者，依卷附監視錄影翻拍照片所示（警卷第33頁下方
　　），告訴人於6時9分58秒即已手撐黑色雨傘並拉菜籃車，步
    行至開元路198號前之車道中，用以分隔同向車道，並禁止
    變換車道之禁止變換車道線（雙白實線）處，明顯有穿越車
    道之舉動。且告訴人手撐之黑色雨傘高度明顯高於當時駛過
    告訴人身旁之深色自小客車，醒目易見。當時告訴人位置距
　　本案撞擊地點約6.7公尺以上（開元路西往東方向內側車道
    寬3.3公尺+開元路東往西方向內側車道寬3.4公尺），被告
　　應可發現肇事前11秒已經出現在對向車道之禁止變換車道線
　　（雙白實線）處，明顯有穿越車道之舉動，且醒目易見之告
    訴人，而有注意並採取必要安全措施之可能性，是被告辯稱
    其前方白色車輛阻擋視線，尚不足採。
  ㈣本件經送請臺南市車輛行車事故鑑定委員會鑑定結果認：被
    告駕駛普通重型機車，未注意車前狀況，為肇事次因；告訴
    人徒步行走，穿越道路未行走行人穿越道，違規穿越雙黃線
    道路，為肇事主因，此有臺南市車輛行車事故鑑定委員會10
    9年12月22日南巿交鑑字第1091564354號函檢附之該會南鑑
    字第0000000號鑑定意見書1份在卷（偵卷第19至22頁）可參
    。經送臺南市車輛行車事故鑑定覆議委員會覆議結果，亦認
    「同臺南市車輛行車事故鑑定委員會之鑑定意見」，有卷附
    臺南市政府110年3月2日府交智安字第1100273467號函可憑
    （偵卷第43至46頁）。經檢察官再向臺南市車輛行車事故鑑
    定覆議委員會函詢如何認定被告有足夠的注意及迴避時間，
    該會亦函覆：「依卷附錄影畫面資料，行人陳素於畫面時間
    06：10：02行走至雙黃線處，約06：10：07與車發生碰撞，
    顯示行人已出現於該路段相當時間，且已行走至外側車道右
    側，即將完成穿越，故郭車應有足夠時間可注意到行人並採
    取反應措施。」，有臺南市政府110年5月7日府交智安字第1
    100571648號函可憑，足以佐證被告確有前揭過失駕駛
　　行為。從而，本件事證明確，被告過失傷害之犯行，洵堪認
    定，自應依法論科。
三、論罪科刑　　　
  ㈠核被告所為，係犯刑法第284條前段過失傷害罪。被告於肇事
    後，在未有偵查犯罪職務之機關或公務員發覺其為犯罪人前
    ，即向處理本件道路交通事故，尚不知肇事者為何人之臺南
    市政府警察局第五分局交通事故處理小組員警供承其肇事等
    情，有臺南市政府警察局第五分局交通分隊道路交通事故肇
    事人自首情形紀錄表1紙在卷可稽（警卷第31頁），且被告
    事後並無逃避偵審，爰依刑法第62條前段之規定減輕其刑。
  ㈡爰以行為人之責任為基礎，審酌本件車禍被告因告訴人違規
    穿越雙黃線致較難以注意之過失程度、過失情節、告訴人所
    受傷害之程度，及被告已經與告訴人繼承人（告訴人嗣因肺
     癌於110年5月5日死亡）成立調解，暨被告於本院所陳述其
    教育程度為大學畢業，擔任醫事放射師，父親現年約60歲，
    中風需要撫養等智識程度、家庭生活狀況等一切情狀，量處
    如主文所示之刑，並諭知易科罰金之折算標準。
　　    審酌被告前未曾受有期徒刑以上刑之宣告，有臺灣高等
　　法院被告前案紀錄表在卷可參，被告因一時疏忽未注意交通
    安全，觸犯本案犯行肇致告訴人受傷，並與告訴人之繼承人
    在臺南市北區調解委員會成立，此有臺南市北區調解委員會
    110年8月24日民調字第173號調解筆錄1份在卷可參(交易卷
    第35頁)，足認被告有知錯改過之意，諒被告應知所警惕，
    所宣告之刑以暫不執行為適當，爰依刑法第74條第1項第1款
    之規定，併予諭知緩刑2年，以啟自新。
四、據上論斷，應依刑事訴訟法第299條第1項前段、刑法第284
    條前段、第62條前段、第41條第1項前段、第74條第1項第1
    款，刑法施行法第1條之1第1項，判決如主文。
本案經檢察官高振瑋提起公訴；檢察官吳惠娟到庭執行職務。
中　　華　　民　　國　　110 　年　　9 　　月　　30　　日
                    刑事第一庭  法  官  鄭文祺
以上正本證明與原本無異。
如不服本判決應於收受本判決後20日內向本院提出上訴書狀，並
應敘述具體理由。其未敘述上訴理由者，應於上訴期間屆滿後20
日內向本院補提理由書狀（均須按他造當事人之人數附繕本）「
切勿逕送上級法院」。 
　　　　　　　　　　　　　　　　書記官　吳昕韋　　　　　
中　　華　　民　　國　　110 　年　　10　　月　　1 　　日
附錄本案論罪科刑法條全文：
中華民國刑法第284條前段 
因過失傷害人者，處1年以下有期徒刑、拘役或10萬元以下罰金
。